【裁判字號】    89,易,1118
【裁判日期】    900424
【裁判案由】    侵占遺失物
【裁判全文】
臺灣士林地方法院刑事判決                        八十九年度易字第一一一八號
    公  訴  人  臺灣士林地方法院檢察署檢察官
    被      告  乙○○
右列被告因侵占遺失物案件，經檢察官聲請簡易判決處刑（八十九年度偵字第六七二
○號），本院認不宜簡易判決，改依通常程序審理判決如左：
    主  文
乙○○公務員假借職務上之機會，竊盜，處有期徒刑陸月，如易科罰金，以佰元折
算壹日。
未扣案之鑰匙壹把沒收。
    事  實
一、乙○○原係臺北市政府警察局士林分局警備隊隊員，為依據法令從事公務之公務
    員，於民國八十九年五月中旬，在臺北市○○路第二果菜市場側門對面公共停車
    場，見甲○○所有，已於同年一月二十一日下午七時許在臺北市○○區○○街及
    華齡街口遭竊之日產一九九八年份灰色自小客車（原車牌號碼：ＣＧ—五一○六
    ），車上懸掛丙○○所有於八十八年十月七日已註銷之ＧＥ—九七一七號車牌（
    逾檢註銷但未繳回，原懸掛於所屬報廢車上），已停放該處數日。乙○○竟意圖
    為自己不法之所有，利用其警員身分之便，假借職務上之機會，於八十九年五月
    十八日下午九時許，前往上開停車場，因該車車門未上鎖，遂以其所有自備之機
    車鑰匙發動引擎，將該車竊取駛離，竊得後供己搬家代步使用。嗣於八十九年五
    月二十二日下午二時三十分許，在臺北市○○區○○街、後港街口（處刑書誤為
    華齡街口），正開啟車門時為警查獲。
二、案經臺北市政府警察局士林分局報請臺灣士林地方法院檢察署檢察官偵查後，聲
    請簡易判決處刑，本院改依通常程序審理。
    理  由
一、訊據被告乙○○雖坦承於上述時地以其所有自備之鑰匙，將上開汽車駛離停車場
    等情，然矢口否認有竊盜之不法所有意圖，辯稱：其發現上開汽車車號與車身不
    符，埋伏數日並未有人前來駕駛，故認為該車應係無人管領持有之物，其僅有侵
    占遺失物之犯意，並無竊盜之故意等語。然查：
    (一)系爭汽車為甲○○所有並於八十九年一月間遭竊，及懸掛車牌為丙○○所有之
      事實，業據被害人甲○○、丙○○於警訊時陳述明確，並有贓物認領保管單、
      車籍作業系統—查詢認可資料、車輛車牌失竊作業—查獲車輛認可資料各一紙
      在卷可稽。
    (二)至被告所辯並無竊盜之故意乙節，經查：系爭車輛為日產一九九八年份自小客
      車，於被告駕車取走時車齡僅二年乙節，有車輛車牌失竊作業—查獲車輛認可
      資料一紙附卷可稽，而汽車當時市價約為四十萬元乙節，亦經被害人甲○○於
      警訊中陳明（見偵查卷第十六頁），足見該車於遭被告取走之際仍顯有相價值
      。此外，依一般經驗，汽車須連續一個月未曾發動引擎，其上電池始因未發動
      而耗盡電能，而本件被告卻能輕易發動引擎，顯見系爭車輛斯時電池尚有餘電
      ，亦徵該車並非自八十九年一月間失竊後即處於無人管理之地位，再者，被告
      取走汽車之時，汽車係停放於公共停車場，雖車身外觀骯髒，但車況良好等情
      ，亦據被告供陳在卷，據此，足認系爭車輛之持有管領力於其時並未遭破壞，
      仍在特定之人之持有中，是被告駛離取走系爭車輛，客觀上乃符合竊盜之要件
      ，主觀上被告對於系爭汽車乃他人持有中之物之事實，亦知悉甚明，況被告取
      車目的既在據為己有以供搬家代步，被告為自己不法所有之意圖及竊盜故意，
      至為昭然，被告前開所辯，尚不足採。本案事證已臻明確，被告犯行洵堪認定
      ，應依法論科。
二、核被告趁人未注意之際，破壞他人對系爭汽車之持有管領力，竊取該車，所為係
    犯刑法第三百二十條第一項之竊盜罪，原聲請簡易判決處刑意旨誤認被告係犯刑
    法第三百三十七條之侵占遺失物罪，尚有未洽，惟其與竊盜罪客觀構成要件之主
    要事實雷同，二罪復同以為自己或第三人不法之所有為主觀要件，同以他人之財
    物為客體，同為侵犯財產法益之犯罪，罪質尚無差異，應認為在起訴事實之同一
    性範圍內，此業經公訴人於論告時當庭更正，本院自應予以審理，並變更起訴法
    條，併此敘明。又被告係依法令從事公務之人員，其於擔任警備隊員期間假借職
    務上之機會，利用電腦查詢車籍資料而犯前開之罪，應依刑法第一百三十四條前
    段之規定加重其刑。另刑法第四十一條業於九十年一月十日公布修正，並於同年
    一月十二日生效，該條第一項規定：「犯最重本刑為五年以下有期徒刑以下之刑
    之罪，而受六個月以下有期徒刑或拘役之宣告，因身體、教育、職業、家庭之關
    係或其他正當事由，執行顯有困難者，得以一元以上三元以下折算一日，易科罰
    金。但確因不執行所宣告之刑，難收矯正之效，或難以維持法秩序者，不在此限
    。」本件被告犯罪在刑法第四十一條修正前，依刑法第二條第一項前段規定，其
    易科罰金之諭知，應修正適用後之刑法第四十一條第一項之規定。爰審酌被告犯
    罪之動機、目的、手段、一時失率致罹刑章且僅有一次行竊次數、竊得汽車之價
    值、犯罪所生損害，及犯罪後之態度堪稱配合等一切情狀，量處如主文所示之刑
    ，並諭知易科罰金之折算標準。又鑰匙一把係被告所有供竊盜犯罪所用之物，雖
    未扣案，但亦無證據證明業已滅失，應依刑法第三十八條第一項第二款之規定宣
    告沒收之。
據上論斷，應依刑事訴訟法第四百五十二條、第二百九十九條第一項前段、第三百條
，刑法第二條第一項前段、第三百二十條第一項、第一百三十四條前段、第四十一條
第一項前段、第三十八條第一項第二款，罰金罰緩提高標準條例第一條前段、第二條
，判決如主文。
本案經檢察官黃梅淑到庭執行職務。
中      華      民      國    九十    年      四      月      二十四    日
                                      臺灣士林地方法院刑事第二庭
                                          法  官   王梅英
如不服本判決，應於判決送達後十日內，向本院提出上訴狀。
附錄本案論罪科刑法條全文：
刑法第三百二十條第一項：


司法院資訊處製作；財團法人民間司法改革基金會備份。
